臺灣高等法院臺南分院刑事裁定　　　　　九十三年度毒抗字第一一號　　　　　Ｇ
　　　抗　告　人
　　　即受處分人　甲　○　○
右列抗告人因觀察、勒戒案件，不服臺灣雲林地方法院中華民國九十二年十二月十五
日裁定（九十二年度毒聲更字第三號），提起抗告，本院裁定如左：
      主      文
抗告駁回。
      理      由
一、抗告意旨略以：抗告人即受處分人因患有口腔癌、支氣管炎、慢性肝炎（有杏林
    醫院診斷證明書可證），發作時疼痛難耐，故醫生不得不使用嗎啡及強烈止痛藥
    來減輕抗告人之痛苦，有時抗告人無法及時就醫時，也道聽途說服用能止痛之藥
    物，因之朋友「金星」（李金輝，住雲林縣口湖鄉梧北村一百號）之父親拿了一
    瓶止痛藥給抗告人服用，以致尿液檢驗呈嗎啡或甲基安非他命陽性反應，而受裁
    定送觀察、勒戒，爰依法提起抗告云云。
二、按毒品危害防制條例於民國（下同）九十二年七月九日修正，九十三年一月九日
    施行。而於九十二年六月六日修正施行前繫屬之施用毒品案件，於修正施行後，
    適用修正後之規定；惟依修正前之規定有利於行為人者適用最有利於行為人之法
    律，修正之同條例第三十五條第一、二項定有明文。則修正施行前繫屬之施用毒
    品案件若屬五年內再犯者（即其第一次犯係觀察勒戒或強制戒治後，無繼續施用
    毒品傾向，經不起訴處分者），依修正後第二十三條第二項之規定，檢察官應依
    法追訴，而依修正施行前第二十條第三項之規定，檢察官仍應聲請送勒戒處所觀
    察、勒戒，自以修正施行前第二十條第三項之規定較有利於行為人；是前述之案
    件已依修正施行前之規定聲請裁定觀察勒戒者，法院仍應依修正施行前之規定裁
    定（詳見修正後之毒品危害防制條例第三十五條立法理由三附件）。
三、經查：
  (一)抗告人甲○○前因施用毒品案件，經臺灣雲林地方法院以九十一年毒聲字第八三
    六號裁定送觀察勒戒後，認無繼續施用毒品傾向，經檢察官於九十一年十月二十
    九日，以九十一年毒偵字第一０一九號為不起訴處分，有檢察官不起訴處分書、
    刑案資料查註紀錄表在卷可參（偵查卷第十頁）。又警方於九十一年一月二十二
    日持搜索票至抗告人住處搜索，於抗告人與其同居人使用之房間內搜得並扣押疑
    似第一級毒品海洛因十包、安非他命十三包等情，有抗告人之警訊筆錄在卷可明
    。抗告人於九十二年一月二十四日上午十一時三十分許，因涉嫌持有上述毒品案
    件，經警方通知至雲林縣警察局西螺分局接受調查，經抗告人同意後，警方採集
    抗告人之尿液送驗，經以薄層層析法及氣相層析質譜儀檢測確認，抗告人之尿液
    均呈甲基安非他命、嗎啡陽性反應等情，有雲林縣衛生局煙毒尿液檢驗成績書、
    國防部憲兵司令部刑事鑑識中心九十二年五月十六日宇鑑字第０六四六五號檢
    驗通知書附卷可稽（偵查卷第三七頁）。按「尿液毒品檢驗，若能使用先進之氣
    相層析質譜儀分析法確認，則可完全排除偽陽性之干擾，為目前最具公信力的檢
    驗方法」，為法務部調查局八十七年九月二十九日（八七）發技（一）字第八七
    ０七四五七四號函所揭示，足見上開檢驗方法可完全排除偽陽性之干擾，其鑑驗
    結果堪以採信。次按「甲基安非他命經口服後約百分之七十於二十四小時內自尿
    液中排出，約百分之九十於九十六小時內自尿液中排出；海洛因經注射入人體後
    ，尿液中平均可檢驗出嗎啡之時限為二十六小時，此有行政院衛生署藥物食品檢
    驗局八一藥檢壹字第００一一五六、八一一四八八五號函可參。揆諸上開說明，
    被告於九十一年十月九日十時二十六分許採尿送驗前二十六小時內某不詳時間及
    九十六小時內某不詳時間，在不詳處所，有施用第一級毒品海洛因及第二級毒品
    安非他命之犯行應堪認定。
  (二)抗告人於杏林醫院就醫時所使用之藥物，經檢察署向杏林醫院函調抗告人之病歷
    處方送請鑑定後，認除其中Ｐｅｔｈｉｄｉｎｅ經服用後，其尿液以免疫學分析
    方法進行初步檢驗時，或有可能呈現偽陽性反應，然以地方衛生局須併用另一種
    不同原理之檢驗方法（即Ｔ０ＸＬ－ＬＡＢ，屬薄層層析法）進行檢驗，或以氣
    相層析質譜儀進行確認檢驗，均不致呈嗎啡陽性反應，其餘藥物則均不含甲基安
    非他命、嗎啡或可代謝成甲基安非他命、嗎啡之成分，服用後所排放尿液均不致
    檢出甲基安非他命或嗎啡陽性反應等情，有杏林醫院九十二年五月十日函文、行
    政院衛生署管制藥品管理局九十二年五月二十九日函文及檢察署電話洽辦公務交
    辦單在卷足憑（偵查卷第三一頁、第三八頁至第四二頁）。至於抗告人於偵查中
    提出杏林醫院出具之診斷證明書上固載稱：抗告人於門診治療期間「使用麻黃素
    及嗎啡止痛葯品」，惟經原審法院函詢杏林醫院上述診斷證明書上所指藥品為何
    ，病患於服用後，經薄層層析法或氣相層析質譜儀檢驗其尿液，會否呈現嗎啡、
    甲基安非他命陽性反應，又杏林醫院前述函覆雲林地方法院檢察署所指之藥品，
    及該函文所檢附抗告人病歷資料所示之藥品，何者係上述診斷證明書上所稱之「
    麻黃素、嗎啡止痛藥品」等事項，杏林醫院於九十二年十二月四日函覆原審法院
    稱：「麻黃素」乃Ｅｐｈｅｄｒｉｎｅ，嗎啡類止痛藥品乃ｐｅｔｈｉｄｉｎｅ
    ｈｙｄｒｏｃｈｌｏｒｉｄｅ，服用後不會自尿液檢出「嗎啡」或「甲基安非他
    命」陽性反應，診斷明書所載藥品即「鹽酸配西汀ｐｅｔｈｉｄｉｎｅｈｙｄｒ
    ｏｃｈｌｏｒｉｄｅ」之止痛藥等情，有該函文一件在卷可明（原審毒聲更卷第
    九頁），核與杏林醫院前述九十二年五月十日函文內容相符。從而，杏林醫院前
    開立予抗告人之藥品（縱認抗告人有服用），或以針劑對抗告人施以注射止痛之
    藥品，不論依薄層層析法或氣相層析質譜儀進行尿液檢驗，均不致呈嗎啡或甲基
    安非他命陽性反應。抗告人認其係服用杏林醫院之藥品致尿液呈毒品反應云云，
    不足採信。
  (三)又抗告人辯稱其有施用自稱「金星」友人所提供之止痛藥，且於偵查中提出該不
    明藥粉一瓶，惟經檢察官送請鑑定，認其內確含有第一級毒品海洛因成分，有法
    務部調查局九十二年六月六日檢驗通知書附卷可參（偵查卷第四三頁），而抗告
    人前於八十三年、八十四年間分別違反麻醉藥品管理條例、肅清煙毒條例案件，
    經法院判刑七月、二年六月確定，又於九十一年間因施用第一級毒品案件，經裁
    定送觀察勒戒，有刑案資料查註紀錄表在卷可稽，是以抗告人施用毒品多年之前
    科紀錄，可認抗告人對其施用粉末後所得之身心反應，是否與服用毒品海洛因者
    相同，實已知之甚詳，抗告人實無從以其不知粉末內有海洛因成分或係由友人提
    供等情詞置辯。再者，抗告人之尿液經檢驗尚有甲基安非他命陽性反應，已如前
    述，此部份之毒品陽性反應，當與抗告人服用上述粉末無關，於此更彰顯抗告人
    辯稱其尿液中有毒品反應與服用上述粉末有關云云，是屬抗告人畏罪之辯詞，亦
    無足取。
  (四)抗告人之所以於九十二年一月二十四日至雲林縣警察局西螺分局三組接受約談，
    乃因警方於同年月二十二日至抗告人住處搜索，於抗告人使用之房間內搜得疑似
    毒品海洛因十包、安非他命十三包之物，因抗告人當時不在場，警方乃通知抗告
    人到案說明涉嫌持有毒品之事，抗告人經警方之通知，而於上述時日至警局說明
    等情，為抗告人於警訊中供明無誤，有警訊筆錄附卷可參。是抗告人之所以至警
    局說明案情，乃因警方之通知始到案，抗告人若無正當理由不到場，警方得報請
    檢察官核發拘票強制拘提抗告人到案（刑事訴訟法第七十一條之一第一項規定參
    照），是該約談通知有強制力為後盾，亦即，抗告人之到案說明乃因警方認抗告
    人涉嫌重大而為通知約詢，抗告人若無正當理由不到場，警方亦得強制拘提抗告
    人到案，因此，抗告人之到場乃因其知悉警方已有追查之動作而不得不如此，是
    其所辯若真有施用毒品，不可能主動到案云云，亦屬無稽。
四、綜上所述，抗告意旨所辯，無非係卸責之詞，不足為信。抗告人有於為警採尿時
    即九十二年一月二十四日上午十一時三十分許，往前各回溯二十六小時、九十六
    小時內之某時內，分別施用第一級毒品海洛因、第二級毒品甲基安非他命各一次
    之犯行，應可認定。又本件於九十三年一月八日即新修正毒品危害防制條例施行
    前繫屬本院，且抗告人係經檢察官不起訴處分（第一次）確定後，五年內再犯毒
    品危害防制條例第十條第一項、第二項之施用第一級毒品、施用第二級毒品罪，
    依上開規定，本院仍應依修正施行前之規定裁定。則原審以抗告人施用第一級、
    第二級毒品事證明確，裁定抗告人應入勒戒處所觀察、勒戒，本院經核於法並無
    不合，抗告意旨指摘原裁定不當，為無理由，應予駁回。
據上論結，應依刑事訴訟法第四百十二條，裁定如主文。
中    華    民    國      九十三      年      一      月      十九      日
                                  臺灣高等法院臺南分院刑事第五庭
                                      審判長法官  楊    明    章
                                            法官  顏    基    典
                                            法官  沈    揚    仁
右正本證明與原本無異。
不得再抗告。
                                      法院書記官  李    梅    菊
中    華    民    國      九十三      年      一      月      二十      日
